【裁判字號】    97,上易,3289
【裁判日期】    980305
【裁判案由】    傷害等
【裁判全文】
臺灣高等法院刑事判決                97年度上易字第3289號
上  訴  人  臺灣桃園地方法院檢察署檢察官
被      告  乙○○
上列上訴人因被告傷害等案件，不服臺灣桃園地方法院97年度易
字第801號，中華民國97年11月28日第一審判決（起訴案號：臺
灣桃園地方法院檢察署97年度偵字第3212號），提起上訴，本院
判決如下：
    主  文
上訴駁回。
    理  由
一、聲請簡易判決處刑意旨略以：被告乙○○基於普通傷害及毀
    損之犯意，於民國九十六年十二月十五日下午五時三十分許
    ，在桃園縣桃園市○○路一０八巷十七號門口，持塑膠棍毆
    打告訴人甲○○之手臂、大腿，並以手掐住甲○○脖子，因
    而毀損甲○○所配戴之眼鏡，致令鏡片破裂不堪使用，甲○
    ○並因此受有臉部、頸部、雙上肢多處挫傷併紅腫之傷害，
    因認被告所為，涉犯刑法第二百七十七條第一項之普通傷害
    罪嫌，及同法第三百五十四條之毀損罪嫌。
二、訊據被告乙○○否認有何傷害、毀損犯行，辯稱：伊當天去
    案發地點的公寓四樓，找友人江政銘去喝喜酒，伊和江政銘
    從四樓走到一樓時，就發現甲○○倒在地上受傷，甲○○就
    莫名其妙指伊動手打他，伊沒有動手打甲○○等語。
三、證據能力部分：
（一）後引由敏盛綜合醫院檢送甲○○之病歷資料（含診斷證明
      書），雖係醫護人員於審判外以書面所為之陳述，屬於傳
      聞證據，惟被告在原審審理時同意引用為證據（原審卷第
      十二頁），本院審酌病歷資料係醫護人員單純出於醫療目
      的，在執行醫療業務中所為之記載，應無隱匿病患病情之
      虞，其正確性理當甚高，至於診斷證明書則係單純轉載上
      開病歷資料之文書，其價值等若病歷資料，由上開書面作
      成時之情況，做為證據應屬適當，依刑事訴訟法第一百五
      十九條之五第一項規定，上開文書均應有證據能力。
（二）現場之監視錄影光碟業經原審會同檢察官、被告及告訴人
      勘驗無誤（原審卷第十三頁），之後檢察官製作勘驗筆錄
      ，原審審核後認為其記載與勘驗結果相符，被告對其內容
      亦表示並無意見等語（原審卷第七十八頁），故上開勘驗
      筆錄應視為前述勘驗結果之一部分，亦具有證據能力。
（三）後引之其餘證據依法原則上均有證據能力，被告亦未對其
      證據能力有何抗辯，參酌最高法院九十七年度台上字第一
      ０六九號判決意旨，上開證據具有證據能力之法律依據，
      即不再贅。
四、按犯罪事實應依證據認定之，無證據不得認定犯罪事實，刑
    事訴訟法第一百五十四條定有明文。又認定不利於被告之事
    實，須依積極證據，茍積極證據不足為不利於被告事實之認
    定時，即應為有利於被告之認定，更不必有何有利之證據；
    且刑事訴訟法上所謂認定犯罪事實之積極證據，係指適合於
    被告犯罪事實之認定之積極證據而言，雖不以直接證據為限
    ，間接證據亦包括在內，然而無論直接或間接證據，其為訴
    訟上之證明，須於通常一般之人均不致有所懷疑，而得確信
    其為真實之程度者，始得據為有罪之認定，倘其證明尚未達
    到此一程度，而有合理之懷疑存在時，自不能以推測或擬制
    之方法，以為有罪裁判之基礎，最高法院著有三十年上字第
    八一六號、二十九年上字第三一０五號、七十六年台上字第
    四九八六號、四十年台上字第八六號等判例可資參照。
五、經查，聲請簡易判決處刑意旨認被告涉有上揭傷害、毀損罪
    嫌，無非係以被害人甲○○之指訴、甲○○之驗傷單及其眼
    鏡破裂受損之照片等件，為其論據，惟查：
(一)證人即被害人甲○○雖於原審審理時證稱：「我的傷是乙○
    ○打的。他用拳頭及一根塑膠的棒子打我，他先用棒子打我
    ，我用手去擋，後來他又用腳踹我，踹我哪裡我記不清楚，
    之後，他把我打倒在地上時，他本來要離開，我不讓他離開
    ，就衝上前去抓他，他又用拳腳打我，打我何部位我記不清
    楚」、「眼鏡是乙○○用拳頭打我臉上時，我的眼鏡掉在地
    上致破裂」、「他有沒有掐我脖子，我忘記了」等語（原審
    卷第二十五頁至第二十六頁），在警詢中亦大致為相同證述
    （偵查卷第四頁至第五頁），惟其先前在檢察官偵查中經檢
    察官詢以：「你確定是被告（筆錄誤載為告訴人）打你」時
    ，則答稱：「應該是，我是硬抓住被告報警，假定被告沒有
    打我，為何他不住那，卻出現在現場」等語（偵查卷第二十
    六頁），在原審簡易庭審理時經承審法官詢問：「被打情形
    為何」時，亦答稱：「我從外面開門要回家，被告就用塑膠
    棒打我手臂，還有用拳頭打我，造成我眼鏡掉下來」、「因
    為我開門，我不知道他們從那邊衝過來說『你在幹什麼』，
    然後被告就用棍子打我」、「他從後面衝過來把我推倒牆邊
    ，然後打我，用手腳踢我踹我」、「我大概可以看到打我的
    人的身影，但是沒有看到臉，但我有一直抓著他」等語（原
    審桃簡卷第十三頁至第十四頁），是則，證人究係遭被告從
    正面毆打成傷？抑或遭被告由後突襲受傷，甚至因此不能確
    認係被告出手傷人？前後顯有出入，而上開矛盾攸關證人指
    證被告之正確性，並非一般細節可比，是故，證人指述遭被
    告毆打等語，是否可信？實非無疑。
(二)再者，本件甲○○在抓住被告之後，隨即被告、江政銘及被
    害人即一同至該里里長辦公室觀看案發現場之監視錄影，並
    報警前來處理，迨警員羅友良與另一名不詳員警據報前往里
    長辦公室後，得知甲○○表示被告在行兇時持有塑膠棒一類
    之物，隨即與甲○○返回現場處理，惟並無所獲一節，分據
    證人甲○○、警員羅友良、八德市自強里里長邱清元到庭證
    述屬實（原審卷第五十頁、第五十三頁至第五十六頁、第七
    十五頁）。被告與江政銘既一同與被害人離開現場至里長辦
    公室，自不可能有機會返回現場檢拾行兇工具塑膠棒。且依
    檢察官勘驗光碟結果顯示，畫面顯示約三十八秒時，甲○○
    與被告在該處談話後一起離去，約一分五十八秒有警員不時
    進出監視畫面，至二分四十二秒離去（原審卷第十八頁、第
    十九頁），兩相對照，可知甲○○將被告帶離現場前往里長
    辦公室，至警員羅友良與甲○○返回案發現場尋找甲○○指
    述之塑膠棒兇器時止，前後不過數分鐘，在此期間也無人進
    出案發地點，換言之，果若被告確實持有塑膠棒一類之物，
    應無不能尋獲之理，準此，此部分事證亦難佐證甲○○前開
    指述屬實。不僅如此，證人邱清元在原審證述案發經過後，
    甲○○陳稱：「我從本件發生後，共有三次被傷害的案件，
    邱清元可能跟其他三件的記憶混淆（下略）」等語，證人邱
    清元則陳稱：「除了本件外，沒有其他次」等語，隨後甲○
    ○方稱：「我九十七年九月十六日還有去過一次，此外，我
    還有一次是要警察去調閱，不過那一次是在九十七年四月二
    十九日，而且地點是在桃園市○○路」等語，惟邱清元仍指
    稱：「九十七年九月十六日那次是警察來的，甲○○沒有來
    」等語（見原審卷第五十七頁至第五十八頁），由此可見，
    甲○○對相關案情之記憶是否清晰？更非無疑。至於甲○○
    雖確實受有臉部、頸部、雙上肢多處挫傷併紅腫等傷害，且
    其配戴之眼鏡右邊鏡片亦有裂痕，有敏盛綜合醫院出具之驗
    傷單及病歷記錄，甲○○眼鏡鏡片破裂之照片在卷可考（偵
    查卷第十五頁、第十八頁、原審卷第二十九頁至第三十頁）
    ，惟此僅能證明甲○○確有受傷，然其究竟在何時？受何人
    毆擊受傷？不無疑問。末查，原審勘驗現場監視錄影之光碟
    畫面結果，該監視器僅側錄到事後甲○○與被告爭執，之後
    有警員到場處理等畫面，並未錄得被告毆打甲○○，或甲○
    ○如何受傷之畫面，有原審九十七年九月十七日筆錄可考（
    原審卷第十三頁），則該監視錄影畫面無從證明被告確有出
    手毆打甲○○之情事，甚為明顯。綜上，證人甲○○之指述
    ，尚難採為不利於被告之認定。
(三)被告辯稱：伊當天去案發地點的公寓四樓，找友人江政銘去
    喝喜酒，伊和江政銘從四樓走到一樓時，就發現甲○○倒在
    地上受傷，甲○○就莫名其妙指伊動手打他，伊沒有動手打
    甲○○等語，核與目擊證人江政銘先後在原審時證稱：「被
    告那天來四樓找我要去喝喜酒，我們準備要下去時，被告走
    在我前頭，我們就看到一個人倒在那邊，那人眼鏡也破了，
    然後甲○○就抓住被告說是被告打他」、「我和被告從樓上
    下來，就發現被害人受傷躺在地上，我和被告當時距離不是
    很遠，說是共同發現也可以。‧‧‧我和被告還沒有下樓時
    ，就有聽到咆哮聲，‧‧‧甲○○倒在一樓公寓鐵門的入門
    處，也是樓梯口。‧‧‧被告就去扶甲○○起來，甲○○就
    說是被告打他，要我作證，接著我們三人就去里長辦公室，
    之後就請警察過來」等語（原審桃簡卷第十二頁，原審卷第
    六十七頁至第六十九頁），大致相符，並有被告提出當日赴
    宴之喜帖一份在卷可考。佐以甲○○在原審簡易庭審理時，
    經法官質以：「之前是否與被告有糾紛」時，答稱：「我跟
    他沒有糾紛，但是我可能跟其他人有糾紛，我猜測可能跟政
    治立場有關」等語（原審桃簡卷第十一頁），嗣在原審證稱
    ：「我不知道被告為什麼打我，他打我時，江政銘站在旁邊
    沒有說話，被告打我時沒有說為什麼，他打我之前，我們沒
    有發生過衝突」等語（原審卷第七十六頁）。可知，被害人
    甲○○與被告並不認識，與證人江政銘亦無糾葛，被告並無
    為自己或友人江政銘而動手毆打被害人之動機，且被告當日
    既係打算去喝喜酒，自必穿戴整齊，心情愉悅，且未與被害
    人發生衝突，實難想像其有動手毆打被害人之可能與必要。
    是故，應認被告前開所辯實在，可以採信。且依證人江政銘
    之證述，其與被告二人下樓時有聽到樓下有人咆哮聲，核與
    被告於原審之供述相符，是本件不能排除係被害人先於樓下
    遭不明人士毆打倒地，該人並順手帶走塑膠棒，旋被告與證
    人江政銘下樓發現被害人倒地，被告乃前往扶被害人，被害
    人因臉部受毆，一時昏沈不察，誤被告即為動手毆打之人，
    於被告傾扶之際，一把抓住被告，而生誤會。
(四)上訴意旨指稱：被告與江政銘於警詢一致供稱：被告去找江
    政銘時，就發現甲○○已經受傷，眼鏡當時已經壞掉等語。
    嗣二人於原審始一致改稱係下樓之際發現上開事實，供述二
    歧，可信度並非無疑。且案發現場道路監視畫面可見，江政
    銘旁觀期間，被告四度進出監視畫面，毫無逃避舉止，告訴
    人已指稱即係毆打之動作等語。惟查，被告於警詢係供稱：
    我當時要去找我朋友江政銘時，我發現甲○○就已經受傷，
    眼鏡當時已壞掉等語。證人江政銘於警詢供稱：我不知甲○
    ○如何受傷，乙○○來找我時甲○○已經受傷等語。二人均
    僅表明甲○○受傷在先，而未清楚區隔被告上樓前抑或二人
    下樓發現被告受傷，此與二人在原審明確供述係下樓後發現
    甲○○受傷倒地之情形，僅繁簡之不同，即言之，被告與江
    政銘於警詢僅籠統供述發現甲○○已受傷，於原審始詳述係
    下樓後發現查甲○○受傷，不能據此認被告與證人江政銘串
    證，而為不利之認定。又關於被告於監視畫面有4度進出之
    情形，被告於本審供稱：實際上是我被拉著，所以才有這樣
    的動作等語 (本院卷第第二十四頁)。證人甲○○於原審亦
    證稱：被告後來自己要離開，我不讓他走等語 (原審食第77
    頁)，則被告想要離開，告訴人不讓他走，自會產生拉扯狀
    態，而於鏡頭前忽進忽出，乃自然現象，亦不能據此資為被
    告毆打被害人之事證。
(五)綜上，依現有證據，僅足認定甲○○確有受傷，尚不能證明
    係被告所為，此外，復查無其他積極證據，足認被告有何公
    訴意旨所指之傷害、毀損犯行，本於罪疑唯輕法則，自應為
    被告無罪之諭知。
六、原審本於上開相同之認定，而諭知被告無罪之判決，認事用
    法，尚無違誤。檢察官上訴，指摘原判決不當，請求撤銷改
    判，核無理由，上訴應予駁回。
據上論斷，應依刑事訴訟法第三百六十八條，判決如主文。
本案經檢察官曾俊哲到庭執行職務。
中    華    民    國    98    年    3     月    5     日
                  刑事第十七庭  審判長法  官  趙功恆
                                      法  官  高明哲
                                      法  官  陳世宗
以上正本證明與原本無異。
不得上訴。
                                      書記官  魏汝萍
中    華    民    國    98    年    3     月    5     日


司法院資訊處製作；財團法人民間司法改革基金會備份。
